【裁判字號】    90,易,3683
【裁判日期】    901130
【裁判案由】    妨害名譽
【裁判全文】
臺灣高雄地方法院刑事判決                          九十年度易字第三六八三號
    公  訴  人  臺灣高雄地方法院檢察署檢察官
    被      告  甲○○
右列被告因妨害名譽案件，經檢察官提起公訴（九十年度偵字第五九三三號），本院
判決如左：
    主  文
甲○○公然侮辱人，處罰金貳仟元，如易服勞役，以佰元折算壹日。
    事  實
一、甲○○與乙○○係居住在同棟公寓五樓之對門鄰居，二人平日相處甚為不睦，經
    常惡言相向，並有相互指訴傷害、妨害自由、妨害名譽等民刑訴訟糾葛。於民國
    九十年三月二十一日二十一時許，二人在住處對面之高雄縣鳳山市○○路四四七
    弄十一號公寓一樓騎樓間，又因細故互起口角爭執，甲○○遂在該公眾得共聞共
    見之騎樓間，以台語公然辱罵乙○○「破麻」、「臭雞歪」、「瘋女人」等足以
    貶損乙○○社會評價之粗鄙言語，致乙○○深覺尊嚴受損。
二、案經乙○○訴請臺灣高雄地方法院檢察署檢察官偵查起訴。
    理  由
一、訊據被告甲○○固坦承於右揭時地與告訴人乙○○起口角爭執之事實，惟矢口否
    認有辱罵告訴人「破麻」、「臭雞歪」、「瘋女人」等語，辯稱：是伊之前告乙
    ○○妨害名譽，乙○○要求和解，伊未同意，黃女才誣告伊云云。惟查，右揭事
    實，除據告訴人乙○○指訴綦詳，且經居住在二人爭吵地點之高雄縣鳳山市○○
    路四四七弄十一號一樓住戶即證人湯笑英於偵查中到庭證述：伊當時正在看連續
    劇「飛龍在天」，被告與告訴人二人在伊門前相罵，吵到伊小孩，伊叫她們走開
    ，當時有很多人出去倒垃圾，有聽到罵「瘋女人」等語，她二人平日即經常互罵
    這些話，三更半夜也在對罵等語可佐（見偵查卷第八六頁反面筆錄），而被告與
    告訴人平日相處甚不合睦，經常惡言相向之情，除經湯笑英證述在卷外，由卷附
    二人先前互相指訴傷害（被告告告訴人）、妨害自由（告訴人告被告）等刑事案
    件及請求侵權行為損害賠償（即被告訴請告訴人賠償傷害一案之損害賠償）、排
    除侵害（即妨害自由一案，被告訴請告訴人拆除住處樓梯間之探照燈、感應器、
    監視設備）之民事訴訟判決書亦可明悉（見偵查卷第二一頁至七九頁），又案發
    當時二人因細故又起口角爭執互罵，亦為被告所承認，證人湯英笑亦證實確有聽
    聞辱罵「瘋女人」等語，雖湯英笑陳稱無法確認係何人所言，然由其亦稱被告與
    告訴人平日即經常以前揭話語互罵等語，可知當日被告與告訴人再起爭執，被告
    因而以「破麻」、「臭雞歪」、「瘋女人」等語與告訴人互罵，誠屬可能，與二
    人長期交惡之常情實屬無違，堪認告訴人之指訴應為真實可信，被告前揭所辯，
    無非事後卸責之詞，不足採信。再查被告與告訴人爭吵地點，係在渠等住處對面
    之高雄縣鳳山市○○路四四七弄十一號公寓一樓騎樓間，為二人供陳在卷，且經
    證人湯英笑證實，而公寓之騎樓係屬不特定人或多數人得以出入之場所，在該處
    所為之言詞、舉動，自可為多數人共見共聞，與刑法上所定之「公然」意義相符
    ，且由證人湯英笑陳稱當時有多人出門倒垃圾可知，被告在上開場所公然以台語
    辱罵告訴人「破麻」、「臭雞歪」、「瘋女人」等粗鄙言語，足以貶損告訴人之
    聲譽，其有妨害告訴人名譽之故意甚明。從而，本件事證明確，被告犯行洵堪認
    定。
二、核被告所為，係犯刑法第三百零九條第一項公然侮辱人罪。審酌被告與告訴人對
    門而居，不知惜緣和睦相處，動輒相互懷疑猜忌，相互傷害、侮辱，不僅降低己
    身生活品質，亦妨害周遭鄰居生活安寧，事後不知自我反省、檢討，且進而互興
    訴訟，對簿公堂，本院審理期間仍未能止息，猶在法庭上相互指責，顯無悔意，
    其以前揭言語辱罵告訴人，足以貶損告訴人之聲譽，而告訴人就本案之發生原因
    及其與被告相處態度亦有可歸責之處等一切情狀，量處如主文所示之罰金刑，並
    諭知罰金如易服勞役之折算標準。
據上論斷，依刑事訴訟法第二百九十九條第一項前段，刑法第三百零九條第一項、第
四十二條第二項，罰金罰鍰提高標準條例第一條前段、第二條，判決如主文。
中      華      民      國    九十      年     十一     月     三十     日
                                  臺灣高雄地方法院刑事庭
                                      法  官  陳淑卿
右正本證明與原本無異。
如不服本判決，應於判決送達後十日內，向本院提出上訴狀。
                                      書記官  陳朝宗
中      華      民      國    九十      年     十一     月     三十     日
附錄論罪法條
刑法第三百零九條第一項
公然侮辱人者，處拘役或三百元以下罰金。


司法院資訊處製作；財團法人民間司法改革基金會備份。
